臺灣高等法院臺南分院刑事判決
110年度上易字第71號
上  訴  人  
即  被  告  劉清景


選任辯護人  吳奕麟律師（法扶律師）
上列上訴人因竊盜案件，不服臺灣嘉義地方法院109年度易字第5
86號中華民國109年12月8日第一審判決（起訴案號：臺灣嘉義地
方檢察署109年度偵字第7646號），提起上訴，本院判決如下：
    主  文
上訴駁回。
    犯 罪 事 實
一、劉清景前因竊盜案件，經臺灣嘉義地方法院以105年度朴簡
    字第502、503號判決判處應執行有期徒刑3月確定，於民國1
    06年7月5日易科罰金執行完畢。詎仍不知悔改，復意圖為自
    己不法所有，基於竊盜之犯意，於109年5月16日10時31分許
    ，騎乘車牌號碼000-000號普通重型機車，抵達何櫂閔所經
    營、位在嘉義縣○○鎮○○里○○○00○00號之回收廠外，而於同日
    10時34分許，自回收廠旁帆布縫隙進入廠內後，開始走動並
    四處巡視有無財物，迄同日10時59分許為止，劉清景即徒手
    竊取廠內之回收物品一批，再以袋子、籃子盛裝並搬運至回
    收廠外，再將裝有竊得物品之袋子置放在前開機車腳踏墊上
    ，以此方式竊取何櫂閔所有之財物得手，旋於同日11時5分
    許，騎乘前開機車離去。
二、案經嘉義縣警察局○○分局報告臺灣嘉義地方檢察署檢察官偵
    查起訴。
    理  由
壹、證據能力之說明
一、按被告以外之人於審判外之言詞或書面陳述，除法律有規定
    外，不得作為證據，刑事訴訟法第159 條第1 項固有明文。
    惟同法第159 條之5 規定：「被告以外之人於審判外之陳述
    ，雖不符前四條之規定，而經當事人於審判程序同意作為證
    據，法院審酌該言詞陳述或書面陳述作成時之情況，認為適
    當者，亦得為證據。」、「當事人、代理人或辯護人於法院
    調查證據時，知有第159 條第1 項不得為證據之情形，而未
    於言詞辯論終結前聲明異議者，視為有前項之同意。」，其
    立法理由在於傳聞證據未經當事人之反對詰問予以核實，乃
    排斥其證據能力。惟當事人如放棄對原供述人之反對詰問權
    ，於審判程序表示同意該等傳聞證據可作為證據，此時，法
    院除認該傳聞證據欠缺適當性外，自可承認其證據能力。又
    當事人、代理人或辯護人於調查證據時，知有刑事訴訟法第
    159 條第1 項不得為證據之情形，卻表示「對於證據調查無
    異議」、「沒有意見」等意思，而未於言詞辯論終結前聲明
    異議者，應視為已有將該等傳聞證據採為證據之同意（參照
    最高法院93年度台上字第3533號、94年度台上字第2976號判
    決意旨）。本案檢察官、被告劉清景及辯護人於本院準備程
    序及審理期日，對於下列業經調查包括供述證據及非供述證
    據在內之證據方法，均表示對證據能力不爭執，同意列入本
    案證據（本院卷第70至72頁之準備程序筆錄、95至96頁之審
    判筆錄），茲審酌本案供述證據製作時之情況，並無不當取
    供及證明力明顯過低之瑕疵，揆諸上揭規定與說明，自具有
    證據能力。
二、至非供述證據（卷內之文書、物證）部分，並無證據證明係
    公務員違背法定程序所取得，且當事人等於本院亦均未主張
    排除其證據能力，迄本院言詞辯論終結前亦未表示異議，本
    院審酌上揭文書證據並無顯不可信之情況與不得作為證據之
    情形，均具證據能力。
貳、實體方面
一、訊據被告劉清景矢口否認有上揭被訴之竊盜犯行，辯稱：我
    沒有本件竊盜犯行，回收廠監視器拍到的那天，我是去農會
    領錢跟買米，出來後在○○菜市場買蕃薯，之後警察叫我去派
    出所，說有話跟我說，我領錢後到派出所，警察說有人對我
    提告竊盜，警察不告訴我告訴人是誰，就播監視器給我看，
    問我袋子裡面裝什麼，我說袋內是米、蕃薯，是我領錢後買
    的云云。辯護人則為被告辯護稱：本件提示的畫面截圖無法
    從畫面影像清楚看出白色上衣男子就是被告，再來，依據證
    人何櫂閔之證述，單從錄影畫面及畫面截圖，無法直接看出
    來是失竊物品就是所謂馬達充電器及電池，因為影像很模糊
    ，證人是依照自己失竊的物品再參考監視器畫面推斷，但證
    人並無提出當初購買的憑證，而且依據證人所述也並非平時
    就會固定觀看監視器，而是察覺有異常才會觀看，所以本件
    也不能排除是在證人未發現異常的時候，前開物品遭竊之可
    能，基於罪疑唯輕及無罪推定原則，請為有利於被告之認定
    等語。惟查：
  ㈠被害人何櫂閔經營、位在嘉義縣○○鎮○○里○○○00○00號之回收
    廠，於109年5月16日10時34分至11時5分許之期間內，有不
    詳男子自回收廠旁帆布縫隙進入廠內，且廠內回收物品一批
    旋遭竊取等情，為被害人於警詢時指述在卷（警卷第5至8頁
    ），另有監視器錄影光碟1片、現場照片14張在卷可佐（警
    卷第12至18頁，卷末袋內），堪認屬實。
  ㈡參以被告於警詢、原審準備程序及審理時均供認：警卷編號6
    、7監視器翻拍照片騎乘車牌號碼000-000號普通重型機車之
    人是我本人，平常均我在使用，我自己一個人住，機車買了
    20幾年了，登記在我名下等語（警卷第3頁；原審卷第63、6
    5、86頁）。經核上揭警卷監視器翻拍照片2張可知，被告不
    否認照片中之人即為其本人，代表其於109年5月16日11時5
    分許，曾在前開機車腳踏墊上放有1袋物品之情形下，騎乘
    該機車自被害人上址回收廠外離去，益徵被告應即為被害人
    所指竊取回收物品之人無誤。
  ㈢又證人即被害人何櫂閔固於警詢及偵查中稱其遭竊回收物品
    為輸送帶馬達1顆、汽車用行動充電器1組及汽車用電池1顆
    等物，價值分別為新臺幣（下同）4000元、2000元、2000元
    等語；而於本院審理時亦到庭為相同之證述（本院卷第96至
    101頁）。然不論由卷內監視器翻拍照片，或原審就監視器
    錄影光碟勘驗之結果（詳下述），因拍攝距離及畫質所限，
    僅能斷定行竊者有手持長條物品、方型物品，及以袋子盛裝
    物品，再以籃子拖動之情況，無法辨識行竊者竊取之物確為
    被害人所指上開回收物品，從而關於遭竊物品部分，應為被
    告有利之認定，於此敘明。
  ㈣被告及辯護人雖以前詞辯稱被告並未在上開時間，進入被害
    人何櫂閔經營之上址回收廠竊取物品，卷存證據亦不足證明
    被告有此犯行，然查：
  ⒈有關卷內監視器錄影光碟，經原審於審理時確認光碟內共有8
    個影片檔案，其中有CH01至CH04四個鏡頭，各鏡頭均有2個
    影片檔案，其中拍攝到行竊者身影者，為CH02回收廠攝錄外
    部相鄰道路之鏡頭（如警卷第14至15頁編號06至07翻拍照片
    所示），及CH04回收廠攝錄內部較大區域範圍之鏡頭（如警
    卷第12至14頁編號01至05翻拍照片所示）。又CH02、CH04鏡
    頭各自之2個影片檔案均為連續錄影，CH02鏡頭第1個檔案開
    始時間為5月16日10時30分00秒（下稱A影像）、第2個檔案
    開始時間為同日10時41分57秒（下稱D影像），CH04鏡頭第1
    個檔案開始時間為5月16日10時30分00秒（下稱B影像）、第
    2個檔案開始時間為同日10時54分01秒（下稱C影像）。
  ⒉經原審對A、B、C、D影像進行詳細勘驗後，結果為：
  ⑴先播放A影像後，於10時31分00秒至10時31分23秒間，畫面右
    側道路上方出現一輛白色機車，駕駛人頭戴深灰色漁夫帽，
    身著白色長袖襯衫、淺灰色長褲及深色鞋子，其機車腳踏墊
    上未放置物品，最後離開錄影畫面。
  ⑵再連續播放B影像、C影像後，於10時34分39秒時，畫面中出
    現頭戴深灰色漁夫帽，身著白色長袖襯衫、淺灰色長褲及深
    色鞋子之人，並在回收廠鏡頭拍攝區域範圍內走動及四處觀
    看，期間有暫時離開錄影畫面中，嗣又出現在鏡頭拍攝區域
    範圍內走動及四處觀看，後續則走至畫面中類似輸送帶之機
    具後方，接著再走到回收廠未架設屋頂之外部區域，消失在
    畫面中。於10時40分42秒，該人又出現在鏡頭拍攝區域範圍
    內，朝畫面中放置有綠色塑膠袋、白色大型塑膠袋堆方向走
    去，並在該區域有不時低頭或彎腰，似在翻找東西，時間持
    續4分多鐘，於10時45分31秒，該人從上揭塑膠袋堆放區走
    出來時，左手持不明長條物品、右手則提著不詳方型物品，
    接著離開畫面中。於10時48分40秒至10時58分38秒間，該人
    又出現在畫面中，此時其手上拿著白色袋子，再回到上揭塑
    膠袋堆放區，一樣有不時低頭或彎腰之動作，後續自該區走
    出來時，手上未拿任何物品，接著離開畫面中。於10時54分
    33秒，該人又出現在畫面中，接著3分多鐘，在與其先前大
    致相同之區域走動及四處觀看，最後離開畫面中。於10時58
    分05秒至10時59分12秒間，該人又出現在畫面中，本次右手
    拿著紅色籃子，走至上揭塑膠袋堆放區，放下籃子後，背對
    鏡頭彎腰拿起物品，其係雙手提起一袋白色袋子，並將之放
    入紅色籃子內，後續翻找拿取類似繩子之物，綁著該紅色籃
    子前，以此方式拉動裝有白色袋子之紅色籃子，最後離開畫
    面中，至錄影畫面於11時10分01秒結束。
  ⑶最末播放D影像，於11時5分15秒，頭戴深灰色漁夫帽，身著
    白色長袖襯衫、淺灰色長褲及深色鞋子之人騎乘機車，出現
    在畫面中，該機車車牌號碼末3碼為「000」，機車之腳踏墊
    上明顯放置有體積不小之白色袋裝物，該人隨即騎乘該機車
    離開，消失在畫面中。
  ⒊以上各情，有原審勘驗筆錄及附件截圖與文字說明在卷可稽
    （原審卷第83、89至99頁），由前揭勘驗結果可知，A、D影
    像顯示騎乘車牌號碼末3碼「000」之騎士，約於109年5月16
    日10時31分許，自回收廠旁之道路遠處駛來，復於同日11時
    5分許自同條道路順向離去，參以被告於原審審理時自承A影
    像中騎乘機車者為其本人，另於警詢及原審準備程序時亦供
    承警卷編號06、07照片中之騎士為其本人，比對後與原審勘
    驗D影像之畫面結果並無二致，足徵被告確於上開2個時間點
    ，騎乘機車出現在被害人上址回收廠外，且機車腳踏墊上亦
    呈現「未放置物品」、「放置白色袋裝物」之差異。再由B
    、C影像之連續畫面中，亦見與A、D影像之騎士穿著全然相
    同之人出現在回收廠內，不斷四處搜尋物品，最終將竊得物
    品以白色塑膠袋裝袋，再以紅色籃子加繩子拖動之方式搬運
    ，時間約於同日10時34分許至59分許間，與A、D影像中被告
    出現之時間相互核對後，更證該行竊者確為被告無訛。
  ⒋從而，被告及辯護人辯稱本案行竊者並非被告，卷內事證無
    法證明被告有竊盜犯行，要無可採。
  ㈤本院綜合上揭證據，認定竊盜者即係被告無疑，至被告雖辯
    稱其騎乘機車為回收廠監視器拍到之日，係前往農會領錢、
    買米，並至菜市場買蕃薯，當日其機車腳踏墊上之袋裝物為
    米、蕃薯云云。然被告已於原審準備程序時供稱：我都是固
    定25日領錢，是到○○鎮農會總會，領錢後警察就叫我去派出
    所問我等語（原審卷第63、86頁），而本案員警對被告製作
    筆錄之時間適為109年7月25日下午，是被告所稱每月至農會
    領錢之日，應堪信實。而本案依照監視器畫面時間，已足證
    明被告出現回收廠外及被害人之財物遭竊之日為109年5月16
    日，並非被告所稱之領錢日，故被告所辯與實情顯然不符，
    自無足採。
  ㈥綜上，足認被告所辯，顯係卸責之詞，不足採信。本案事證
    明確，被告竊盜犯行堪以認定，應依法論科。
二、論罪：
  ㈠核被告所為，係犯刑法第320條第1項之竊盜罪。
  ㈡被告前因竊盜案件，經臺灣嘉義地方法院以105年度朴簡字第
    502、503號判決判處應執行有期徒刑3月確定，於106年7月5
    日易科罰金執行完畢等情，有臺灣高等法院被告前案紀錄表
    存卷可按（本院卷第48頁），其於徒刑執行完畢後5年內，
    故意再犯本案有期徒刑以上之罪，為累犯，本院審酌被告並
    未因上述前案之執行而有所警惕，又再為本案犯行，復其所
    犯均為相同罪質之罪，足認其對刑罰反應力薄弱，如加重其
    法定最低度刑，尚不至於使「行為人所受之刑罰」超過「其
    所應負擔罪責」，參照司法院大法官釋字第775號解釋意旨
    ，爰依刑法第47條第1項之規定加重其刑。
  ㈢又被告出生於00年00月00日，於本案犯行時為已滿80歲之人
    ，有其個人戶籍資料查詢結果附卷可憑（警卷第20頁），考
    量其年事已高，爰依刑法第18條第3項規定，就其本案所犯
    之罪予以減輕其刑，並依法先加後減之。
三、原審以被告之犯罪事證明確，應予適用刑法第320條第1項、
    第18條第3項、第47條第1項、第41條第1項前段、刑法施行
    法第1條之1第1項等規定，並以行為人之責任為基礎，審酌
    被告未經被害人同意，利用回收廠旁僅以帆布隔絕外界之機
    會，乘隙擅自進入被害人經營之回收廠，竊取被害人所收回
    之回收物品，行為確屬不該；且被告一再否認犯行，未見其
    具體悔意展現，並因否認犯罪，迄今未與被害人和解等犯後
    態度；兼衡被害人表示不予追究被告責任之意見（原審卷第
    64頁），及本案被告所竊取之物品為回收物品，價值有限，
    及其自述不識字之教育程度，目前年事已高，未婚，無子女
    ，獨居，有1個弟弟但已多年無往來，目前無法工作，仰賴
    廟會發米救濟，及農會每月補助1萬3500元左右之家庭與經
    濟狀況等一切情狀，量處拘役50日，並諭知如易科罰金，以
    1千元折算1日。並敘明本案被告竊盜所得財物經調查後，認
    定為回收物品1批，實際品項已有未明，價值是否如同被害
    人所指稱共計達8000元，尚非無疑，且既為回收物品，價值
    應當有限，再考量被害人已表明不予追究被告責任及對被告
    求償，另斟酌被告之經濟狀況，及權衡諭知沒收或追徵後造
    成執行之勞費等情，認本案應存有犯罪所得價值低微，與維
    持被告生活條件之必要等情況，是認於前揭刑事處罰外，並
    無再宣告沒收或追徵之必要等語。
四、經核原判決認事用法，並無不合，量刑亦稱妥適。被告提起
    上訴猶否認犯行，指摘原判決不當；惟查，本件原判決就被
    告上訴理由所執取捨已多所論述，及說明其憑以認定之依據
    ，有如上述，經核與吾人日常生活經驗所得之定則亦無違背
    。故被告所執上揭上訴理由，本院尚難採為被告有利認定之
    依據，本件被告上訴為無理由，應予駁回。
據上論斷，應依刑事訴訟法第368 條，判決如主文。
本案經檢察官張建強提起公訴，檢察官林李嘉到庭執行職務。
中　　華　　民　　國　　110 　年　　4 　　月　　22　　日
                  刑事第二庭    審判長法　官  陳顯榮 
                                      法　官  黃裕堯
                                      法　官  陳弘能
以上正本證明與原本無異。
不得上訴。
　　　　　　　　　　　　　　　　　　　書記官  許雅華
中　　華　　民　　國　　110 　年　　4 　　月　　22　　日
附錄本案論罪科刑法條全文：
中華民國刑法第320條
意圖為自己或第三人不法之所有，而竊取他人之動產者，為竊盜
罪，處5年以下有期徒刑、拘役或50萬元以下罰金。
意圖為自己或第三人不法之利益，而竊佔他人之不動產者，依前